【裁判字號】    98,重訴,75
【裁判日期】    990127
【裁判案由】    殺人
【裁判全文】
臺灣高雄地方法院刑事判決              98年度重訴字第75號
公  訴  人  臺灣高雄地方法院檢察署檢察官
被      告  甲○○
                    現在臺灣高雄看守所羈押中
指定辯護人  吳文豊  律師
被      告  丁○○
                    現在臺灣高雄看守所羈押中
指定辯護人  戴國石  律師
被      告  丙○○
                    現在臺灣高雄看守所羈押中
指定辯護人  陳新三  律師
上列被告因殺人案件，經檢察官提起公訴（98年度偵字第24750
、28199 號），本院判決如下：
    主  文
甲○○共同殺人，累犯，處無期徒刑，褫奪公權終身。扣案二十
磅啞鈴貳支（含啞鈴握把泡棉壹包）及童軍繩壹條（含送驗童軍
繩纖維繩索壹段）均沒收。
丁○○共同殺人，處有期徒刑拾肆年。扣案二十磅啞鈴貳支（含
啞鈴握把泡棉壹包）及童軍繩壹條（含送驗童軍繩纖維繩索壹段
）均沒收。
丙○○共同殺人，處有期徒刑拾貳年。扣案二十磅啞鈴貳支（含
啞鈴握把泡棉壹包）及童軍繩壹條（含送驗童軍繩纖維繩索壹段
）均沒收。
    事  實
一、甲○○於民國94年間因竊盜案件，經臺灣臺南地方法院以94
    年度簡字第1849號判處有期徒刑六月，如易科罰金，以銀元
    三百元折算一日，於94年9 月21日確定，入監執行經縮短刑
    期後於95年5 月21日期滿執行完畢，翌日出監。緣甲○○於
    96年間賣水果時因幫助停車一事認識魏蓉伶，魏蓉伶遂對甲○○生有好感，互動頻繁，於98年間並因之認識與甲○○同
    在臺南市○○路407 號「宇宙生活館」網咖把玩線上遊戲之
    朋友丁○○及丙○○。甲○○於98年5 月4 日離家前往臺南
    市○○○路370 巷70號13樓處租賃房屋居住，魏蓉伶便向甲○○表示欲前去陪伴甲○○，甲○○予以拒絕，且對於魏蓉
    伶經常尋隙來找，認係對其糾纏，漸生不耐，並曾於98年5
    月下旬至6 月初期間內之某日，向友人丁○○及丙○○抱怨
    此事，表示想要將魏蓉伶做掉，而生殺害魏蓉伶之動機。然
    魏蓉伶仍於98年6 月11日晚上離家出走，並居住在甲○○前
    開租屋處，更進一步表示要與其配偶離婚；魏蓉伶並提供至
    少新臺幣（下同）18餘萬元予甲○○，供甲○○平日生活及
    甲○○與友人玩樂所需；甲○○另於98年6 月12日以個人名
    義前往臺南市立醫院就診，並取得藥名為「悠樂丁」之安眠
    藥（含有Estazolam 2mg ），供有失眠症之魏蓉伶服用。幾
    日後與魏蓉伶共同生活之甲○○終無法忍受，遂萌生殺害魏
    蓉伶之決意。甲○○乃駕駛其使用魏蓉伶之金錢所承租車牌
    號碼1135 -UU號小客車，先於98年6 月14日前往高雄縣茄萣
    鄉興達港漁人碼頭、98年6 月16日又前往興達港漁人碼頭及
    臺南市安平區安平漁港，更於98年6 月17日20時40分許與丁○○一同前往臺南市○區○○路2 段310 號「大潤發」大賣
    場，由甲○○出資購得二十磅啞鈴二支、十磅啞鈴一支、十
    五公尺長童軍繩二條、大型美工刀一支等物品，並將上開物
    品置放在上述車牌號碼1135-UU 號小客車內，甲○○與丁○○購得上開物品後，二人乃前往「宇宙生活館」網咖與丙○○會面，甲○○乃分別向丁○○及丙○○表示決意以丟海方
    式殺害魏蓉伶，此時，前已得知甲○○有殺害魏蓉伶之意之
    友人丁○○、丙○○乃明確知悉甲○○有殺害魏蓉伶之決心
    ，乃同意而生共同密謀殺人之意，甲○○遂再於98年6 月18
    日午夜時分三度前往興達港漁人碼頭觀察現場情形。時機成
    熟後，98年6 月19日約21時許，甲○○乃夥同丁○○及丙○○三人共同前往魏蓉伶暫居之臺南市○○○路370 巷70號13
    樓甲○○租屋處，其間魏蓉伶表示無法入眠，甲○○乃勸誘
    魏蓉伶服用上開安眠藥兩顆，四人即待在上開租屋處內，俟
    98年6 月19日將近午夜時，甲○○乃假意告知魏蓉伶即將外
    出，並使魏蓉伶將當時留置於甲○○租屋處之全部所有衣物
    及生活用品打包完畢；甲○○、丁○○、丙○○及魏蓉伶四
    人即於98年6 月20日午夜0 時6 分許，由甲○○駕駛車牌號
    碼1135-UU 號小客車搭載丁○○、丙○○及當時能仍自行行
    走之魏蓉伶自甲○○租屋處出發，前往甲○○前已探勘妥當
    之高雄縣茄萣鄉興達港漁人碼頭。甲○○為使當時服用安眠
    藥及長時間未能熟睡之魏蓉伶精神更加渙散疲憊，遲至20日
    深夜近3 時許始開車抵達興達港漁人碼頭海上劇場附近堤岸
    道路旁，甲○○先與丁○○及丙○○下車，並再次向丁○○
    及丙○○表示現在要將魏蓉伶丟海，其後三人即開始實施殺
    害魏蓉伶之諸般措施。甲○○先自上開小客車行李箱內取出
    預先購買之十磅啞鈴一支、十五公尺長童軍繩及大型美工刀
    一支後，即與丙○○藉由啞鈴及童軍繩長度丈量海上劇場堤
    岸旁之海水深度，作為將魏蓉伶丟海之預備。甲○○隨後前
    往小客車上，以大型美工刀裁割童軍繩為數段，捆綁當時業
    已服用安眠藥且自前夜起未熟睡而心神狀況不佳之魏蓉伶，
    甲○○因在車內捆綁魏蓉伶不易，為求捆綁妥當，乃將魏蓉
    伶抱下車，再以所謂「綁豬」方式，以所購得之上開童軍繩
    緊緊捆綁魏蓉伶之手、腳，使之不能自由伸展、活動，此時
    丁○○及丙○○仍在現場把風觀看，甲○○捆綁魏蓉伶肢體
    完成後，乃示意丁○○及丙○○將二十磅啞鈴二支取出，丁○○遂向前乘魏蓉伶無法察覺之際，自車內取出二十磅啞鈴
    二支偷偷交付甲○○，甲○○旋將二十磅啞鈴二支間先用單
    股繩索連結，再用魏蓉伶之深色長褲絞緊二支啞鈴後，悄悄
    捆綁於未及發覺之魏蓉伶左腰部上，待一切準備妥當，丙○○仍在距離甲○○、丁○○及已遭捆綁之魏蓉伶和小客車不
    遠處觀看把風，以防他人走近。嗣於距離停車熄火時間即98
    年6 月20日3 時許過後將近約一個小時，甲○○將魏蓉伶抱
    起，並要丁○○幫忙舉起二十磅啞鈴二支，甲○○及丁○○
    乃合力將魏蓉伶移向高雄縣茄萣鄉興達港漁人碼頭海上劇場
    附近堤岸旁，甲○○身抱魏蓉伶，丁○○則舉起二十磅啞鈴
    二支，一起將魏蓉伶扔下堤岸旁之海中，致當時因安眠藥藥
    效未退並身心俱疲之魏蓉伶因而溺水窒息死亡；之後甲○○
    又將魏蓉伶其餘隨身衣物及物品，另以所購買十磅啞鈴一支
    增加重量後，於丁○○及丙○○在旁時丟下海中。甲○○、
    丁○○及丙○○三人乃於同日清晨4 時12分許駕駛上開小客
    車離開現場前往丙○○所居住臺南市○○區○○路二段83號
    附近，甲○○再將身上與魏蓉伶有關之相關單據予以焚燬，
    而將本案物品及其與魏蓉伶有關之跡證全部予以滅證。嗣於
    二日後之98年6 月22日15時10分許，因在高雄縣茄萣鄉興達
    港漁人碼頭釣魚之民眾發現堤岸旁海中之魏蓉伶屍體，即報
    警處理，並在魏蓉伶屍體上取出甲○○所有供犯殺害魏蓉伶
    之二十磅啞鈴二支（含啞鈴握把泡棉一包）、童軍繩一條（
    含送驗童軍繩纖維繩索一段）與魏蓉伶穿著之扣案胸罩一件
    、桃紅色及深藍色七分褲各一條、水藍色上衣一件以及與本
    案無關之尼絨繩一條與針筒一支以供偵查；警方乃循線於98
    年8 月23日持法院核發之搜索票前往甲○○上開租屋處實施
    搜索，扣得甲○○所有與殺害魏蓉伶無直接關連之皮夾一個
    、房屋租賃契約書一本、水電單、和信電信服務申請書、委
    託書及威寶電信申請書各一張，因而查獲上情。
二、案經高雄縣政府警察局戊○分局報告及魏蓉伶配偶己○○告
    訴臺灣高雄地方法院檢察署檢察官偵查後提起公訴。
    理  由
壹、證據能力部分：
    按被告以外之人於審判外之言詞或書面陳述，除法律有規定
    者外，依刑事訴訟法第159 條第1 項規定，固不得作為證據
    。然同法第159 條之5 第1 項規定，被告以外之人於審判外
    之陳述，雖不符上述規定，而經當事人於審判程序同意作為
    證據，法院審酌該言詞陳述或書面陳述作成時之情況，認為
    適當者，亦得為證據。查被告丁○○主張共同被告甲○○及
    丙○○於98年8 月24日警詢時所為之審判外陳述無證據能力
    ，被告丙○○則主張共同被告甲○○及丁○○於警詢及偵查
    中未經具結所為之審判外陳述無證據能力（見本院卷第68-7
    0 頁），其餘部分，被告三人對於檢察官所提之證據資料以
    及本院依職權調查作為判斷依據之各項證據資料，均不爭執
    其證據能力，本院審酌該等言詞供述及書面作成時之情況認
    為適當，均無不宜作為證據之情事，依刑事訴訟法第159 條
    之5 規定，除被告丁○○及丙○○各所爭執上開部分外之證
    據資料，均得作為證據，惟上開無證據能力之訴訟資料，仍
    得以之彈劾各該證人有證據能力部分之陳述，合先敘明。
貳、實體部分：
一、訊據被告甲○○對於上開與魏蓉伶認識過程及殺害魏蓉伶之
    細節均坦白承認（見警卷第11-22 、26-28 頁、偵查卷一第
    4-8 、41-43 、139-142 頁，本院98年度聲羈字第703 號卷
    第7-9 頁，本院98年度偵聲字第509 號卷第12 -13頁，本院
    卷第88-104頁），惟矢口否認乃預謀並與被告丁○○及丙○○共同犯下本件殺人犯行；被告丁○○及丙○○僅坦承有與
    被告甲○○一同前往漁人碼頭，被告甲○○其後將魏蓉伶相
    關衣物及本案跡證丟海及焚燬時亦在場，惟矢口否認有與被
    告甲○○共犯本件殺人犯行（見本院卷第63、65-66 頁）。
    其中，被告甲○○辯稱其乃臨時起意殺人：「案發當時是魏
    蓉伶叫我帶她去找『小芬』，到了興達港魏蓉伶又說要用假
    綁票方式讓她回家將小孩帶出，我於捆綁魏蓉伶時因與其吵
    架一時氣憤，才將魏蓉伶往海裡丟，我完全沒有向丁○○及
    丙○○說過我要殺害魏蓉伶」云云（見本院卷第89-90 頁）
    ；被告丁○○辯稱：「當天甲○○與魏蓉伶發生爭吵後情緒
    不穩定，甲○○抱起魏蓉伶時爭執最兇，便將魏蓉伶往海裡
    丟，我完全來不及反應」云云（見本院卷第105-107 頁）；
    被告丙○○則辯稱：「當天是甲○○三人開車去網咖載我，
    抵達漁人碼頭後我有看見甲○○在綁魏蓉伶，也知道這是假
    綁票，後來我看見甲○○抱起魏蓉伶，丁○○則是拿起啞鈴
    ，甲○○就把魏蓉伶丟下海裡，但是我完全不知道為何甲○○這樣做」云云（見本院卷第104 、113-114 頁）。經查：
  (一)本案被害人屍體於98年6 月22日15時10分許經證人葉信忠及
    陳福財在高雄縣茄萣鄉興達港漁人碼頭發現，業經上開證人
    證述屬實（見相驗卷第2-4 、6-7 頁），並據警方製作現場
    勘驗報告及拍攝照片多張（見偵查卷0000-000 頁），復有
    檢驗報告書一份在卷可憑（見相驗卷第26-31 頁），另在上
    開屍體取得二十磅啞鈴二支（含啞鈴握把泡棉一包）、童軍
    繩一條（含送驗童軍繩纖維繩索一段）、胸罩一件、桃紅色
    及深藍色七分褲各一條、水藍色上衣一件、尼絨繩一條及針
    筒一支（見本院卷第74-76 頁）；上開屍體並據被害人家屬
    即配偶己○○、胞姐魏禾菽、母親魏曾琴指認確實為魏蓉伶
    無誤（見相驗卷第46、73頁，警卷第59-64 、67-70 、78-8
    0 頁），另有指認衣物相片五張、內政部警政署刑事警察局
    鑑驗書及相驗屍體證明書一紙可查（見警卷第73-76 頁，相
    驗卷第48頁，偵查卷二第111 頁）。而被害人魏蓉伶之死亡
    原因經法務部法醫研究所解剖及鑑定後（蒐證及解剖照片見
    偵查卷三第171-228 頁），於98年11月18日函覆之（98）醫
    剖字第0981101773號解剖報告書、鑑定報告書及相驗屍體證
    明書各一份（見相驗卷第55-71 、75頁），認為：
    1.死者遭所謂「綁豬（hogtie）」方式，頸、手及腳被緊密
      相綁於身體前面，身體嚴重彎曲。總計遭九條零點七公分
      粗之淺色繩索捆綁，包含頸、手、腳間八條，腰部繩索一
      條。捆綁大致上分成四個層次，由內層至外層依序為腰部
      ，雙手手腕與雙腳腳踝，雙手與雙腳之間，頸部、雙手、
      兩膝與雙腳間。捆綁順序應先分別捆綁雙手手腕與雙腳腳
      踝，再捆綁連結雙手與雙腳之間，之後，再捆綁連結頸部
      、雙手、兩膝與雙腳。至於腰部繩索捆綁啞鈴，因腰部留
      有大空隙，可能是最先或是最後再行綁上。以捆綁方式的
      複雜性及緊密度，以及人體手腳功能及活動的極限研判，
      該繩索乃由他人所捆綁，死者不可能自行捆綁。其中，兩
      個啞鈴20磅重，啞鈴間先用單股淺色繩索連結，再用深色
      長褲絞緊兩個啞鈴後捆綁於左腰部。因人體呼吸生理，乃
      吸氣時胸部上舉且膈膜下降，此導致胸廓內形成負壓，氣
      體由外部吸入肺臟。而死者遭捆綁後，腿部往腹部彎曲，
      腹部內臟器會往胸部推擠，導致死者吸氣時橫膈膜下降受
      限，且死者頸部與胸部往前彎曲，導致死者吸氣時胸部上
      舉受限。研判死者因遭所謂「綁豬」方式，導致死者姿態
      性窒息（Positional Asphysia ）。
    2.死者並無嚴重或足以致死之疾病或外傷，根據毒物化學檢
      查，死者檢體經檢驗結果均未發現鴉片類、安非他命類及
      其他常見毒藥物成分，其胸腔液及胃內容物雖均含少量酒
      精，但研判此酒精由屍體腐敗及發酵作用所形成，與死者
      之死亡因素無關。又死者胸腔液及胃內容物均含鎮靜安眠
      藥Estazolam ，其中血液含Estazolam 0.028ug/mL（送驗
      胃內容物則含Estazolam 0.910ug/mL），此在治療劑量範
      圍，研判不足以直接致死。因死者右手上臂內側有一處瘀
      傷，皮下脂肪及肌肉出血，約八公分，研判死者遭捆綁後
      抬起時，尚有出血之生命現象。依據綜合以上支持與不支
      持生前落海證據，研判死者落海前已瀕臨死亡。
    3.根據以上解剖結果、毒物化學檢查及本案偵查卷宗資料綜
      合研判，死者於使用鎮靜安眠藥狀態下，遭所謂「綁豬」
      方式，頸、手及腳被緊密相綁於身體前面，身體嚴重彎曲
      ，並綁上啞鈴丟下海中，導致姿態性窒息及瀕死前溺水窒
      息而死亡，死亡方式為「他殺」。
  (二)被告甲○○確實曾因魏蓉伶失眠一事，於98年6 月12日前往
    臺南市立醫院門診，取得內含Estazolam 2mg 「悠樂丁錠」
    共計四顆，有門診病歷表一份可查（見偵查卷二第40-1頁。
    依據上開藥品說明顯示（見偵查卷二第40-2頁），此安眠藥
    當投與一劑2mg 後，0.5-1.6 小時可達最高血中濃度。而劑
    量增為4mg 時，約5 小時可達最高血中濃度，半衰期則約為
    24小時。而被告甲○○自承案發當日前二、三天魏蓉伶有一
    直服用安眠藥，案發當時有與魏蓉伶討論要伊服用安眠藥，
    惟魏蓉伶意識是清醒的（見警卷第19頁，本院卷第104 頁）
    ，被告甲○○及丁○○亦自承魏蓉伶是自行從租屋處離開上
    車等語（見本院卷第96、108 頁），亦可佐證上開鑑定報告
    有關死者魏蓉伶當時有使用鎮靜安眠藥為真實，且可判定魏
    蓉伶當時仍有意識。
二、被害人魏蓉伶上開死亡過程及結果，雖與被告甲○○於警詢
    、偵查及本院所為有關殺害魏蓉伶之陳述大致相符，但被告
    甲○○辯稱係臨時起意單獨所為，而非與被告丁○○及丙○○預謀並共同殺人，本院自須就此攸關本案重大事項予以判
    定。經查：
  (一)車牌號碼為1135-UU 號小客車乃名冠小客車租賃有限公司前
    鋒分公司所有，並於98年6 月4 日出租予被告甲○○使用一
    節，有上開公司定型化契約書影本一份及查訪表一張可查（
    見警卷第121 、123 頁）。而被告甲○○及丁○○於98年6
    月17日20時許，由被告甲○○駕駛上開汽車搭載被告丁○○
    一同前往臺南市○區○○路2 段310 號「大潤發」大賣場，
    由被告甲○○出資購得二十磅啞鈴二支、十磅啞鈴一支、十
    五公尺長童軍繩二條、大型美工刀一支等物品，結帳時被告
    甲○○及丁○○均在場一節，業據證人即賣場收銀員工蘇湘
    晴證述及指認明確（見警卷第94-100、102- 106頁），復有
    大潤發流通事業股份有限公司臺南分公司出具之送貨單一份
    以及被告甲○○所租用上開小客車所裝設「衛星犬企業車隊
    管理系統」於98年6 月17日20時之衛星導航圖二張及記錄列
    表查詢單一份可查（見警卷第115 、117-118 頁），而證人
    即「宇宙生活館」員工黃儀芳亦證稱曾在被告甲○○所租用
    之小客車後行李箱看見上開物品（見警卷第107-111 、114
    頁），此亦為被告甲○○及丁○○所坦承。佐以鑑定報告指
    稱魏蓉伶共遭九條零點七公分粗之淺色繩索捆綁，可見被告
    甲○○所購買之十五公尺長童軍繩二條及大型美工刀一支，
    確實係供裁割童軍繩為數段用以捆綁魏蓉伶之用。
  (二)其次，被告甲○○曾駕駛上開小客車，分別於98年6 月14日
    日間前往高雄縣茄萣鄉興達港漁人碼頭、98年6 月16日日間
    再度前往興達港漁人碼頭及臺南市安平區安平漁港、98 年6
    月18日午夜三度前往興達港漁人碼頭、並於98年6 月20 日
    凌晨四度前往並於深夜3 時後抵達興達港漁人碼頭、同日凌
    晨4 時離開興達港漁人碼頭等情，亦有上開小客車所裝設「
    衛星犬企業車隊管理系統」於前述時間之衛星導航圖、記錄
    列表查詢單及所使用道路攝影機翻拍照片可查（見警卷第12
    5-163 、205-212 頁）。其中，上開小客車係於98年6 月20
    日3 時7 分19秒抵達高雄縣興達港漁人碼頭後停車熄火，復
    於1 小時又5 分後之同日4 時12分36秒啟動（見警卷第152
    頁上方衛星導航圖、第16 1頁記錄列表查詢單、第151 頁下
    方衛星導航圖）。
  (三)本院再分析有關被告甲○○案發前與被告丁○○及丙○○之
    互動情形如下：
    1.被告甲○○坦承在魏蓉伶還住在自己家裡時，曾以開玩笑
      方式跟被告丁○○他們說過要殺害魏蓉伶等語（見本院98
      年度聲羈字第703 號卷第8 頁）。而被告甲○○自己於98
      年8 月24日警詢時復陳稱：「我與丁○○於98年6 月17日
      前往大潤發賣場購買啞鈴二大一小、童軍繩二捆及美工刀
      一把後，在返回『宇宙網咖』時丙○○夫婦也在場，我當
      時只告訴丁○○說：『魏蓉伶很煩，一直吵，我想要把她
      處理掉』。丁○○回稱：『看你的意思要怎麼做再說』。
      當日24時我們要離開網咖時，我在網咖外面跟丙○○說：
      『我想要把魏蓉伶丟下海，哪裡地點比較好』」等語（見
      警卷第27頁）。
    2.證人即共同被告丙○○於98年8 月24日羈押訊問及99年1
      月6 日本院審理時在法官前陳稱：「今年（98年）五月份
      的時候，我有聽到甲○○說她很煩，甲○○表示因為魏蓉
      伶表達能力不好，有時候會造成別人的誤解，且有時候同
      一件事情，多次跟魏蓉伶講，她還是不會做，覺得魏蓉伶
      很煩，甲○○曾經表示要把魏蓉伶做掉。」、「98年4 、
      5 月間我有聽過甲○○說要將魏蓉伶做掉，但我以為甲○○是講氣話」等語（見本院98年度聲羈字第704 號卷第7
      頁，本院卷第114 頁）。而證人即共同被告丁○○於98年
      8 月24日羈押訊問及99年1 月6 日審理時亦在法官前陳稱
      ：「（問：你何時知道甲○○要殺被害人？）起初在（98
      年）六月初時，甲○○他在網咖有提到，我以為甲○○是
      在開玩笑，甲○○就沒有繼續說。」、「我們停在興達港
      抽煙時，甲○○說要將被害人填海（台語）」、「甲○○
      有說魏蓉伶一直打電話給他，甲○○很煩。」、「甲○○
      有在網咖說過要把魏蓉伶丟下海」等語（見本院98年度聲
      羈字第703 號卷第11頁，本院卷第108 頁）。
  (四)綜合上開證據資料，本院認定被告甲○○於98年6 月11日魏
    蓉伶離家出走前往被告甲○○租屋處居住後數日，即生殺害
    魏蓉伶之決意，並預為殺害魏蓉伶之各項準備，被告甲○○
    辯稱有關於捆綁魏蓉伶後臨時起意獨自殺人一節，乃屬卸責
    及掩護本案其餘共犯之詞：
    1.被告甲○○於98年6 月11日魏蓉伶離家出走與其同住前之
      98年5 月下旬至6 月上旬某日，雖曾數次表達覺得魏蓉伶
      很煩，有想要「做掉」魏蓉伶之意，並曾將此資訊告知被
      告丁○○及丙○○，然因被告丁○○及丙○○當時評估，
      認為被告甲○○並非認真之意，此時尚難認定被告甲○○
      已生殺害魏蓉伶決意，僅能認定被告甲○○已有殺害魏蓉
      伶之動機。
    2.被告甲○○向本院表示並非喜歡去位在高雄縣茄萣鄉興達
      港之漁人碼頭（見本院卷第102 頁背面），然而，被告甲○○卻於98年6 月14、16、18日三次前往漁人碼頭；其次
      ，被告甲○○殺害魏蓉伶當日前往漁人碼頭之時間為98年
      6 月20日約0 時出發，並於同日3 時7 分19秒抵達，而被
      告甲○○於98年6 月18日第三次開車抵達漁人碼頭之時間
      亦為0 時17分（見警卷第140 頁），並在漁人碼頭停留將
      近二個半小時後之2 時31分始離去（見警卷第142 頁背面
      ）；再佐以被告甲○○是在98年6 月17日20時前往購買啞
      鈴、童軍繩及大型美工刀，本院認定被告甲○○應是在魏
      蓉伶於98年6 月11日前往被告甲○○租屋處後居住起至98
      年6 月14日前之期間內，因與魏蓉伶居住數日，心生不耐
      而生殺害魏蓉伶之決意，因此被告甲○○先於14、16日多
      次前往漁港碼頭處探勘，決定地點為漁人碼頭後，乃於17
      日與被告丁○○前往賣場購買捆綁魏蓉伶及丟海器具，並
      於網咖時分別向被告丁○○及丙○○表達決意殺害魏蓉伶
      ，被告甲○○更於18日夜間時段前往漁人碼頭實施長達二
      個半小時現場監測及模擬，而後於20日同一時間出發前往
      漁人碼頭殺害魏蓉伶。
    3.此外，以被告甲○○於98年6 月17日前往賣場購買啞鈴、
      童軍繩及美工刀後，於網咖處再向同去購買上開物品之被
      告丁○○表達殺害魏蓉伶之意，另又向被告丙○○表示要
      將魏蓉伶丟海。由此已可得知，被告甲○○已探勘現場二
      次並購買上開物品，其再次告知被告丁○○及丙○○欲將
      魏蓉伶丟海，自係本於殺人決意所為之告知。就此亦可佐
      證被告丁○○及丙○○初次聽聞被告甲○○欲殺害丙○○
      時，或不以為意，但在98年6 月17日再度聽聞已生殺人決
      意之被告甲○○，表示還是要將魏蓉伶丟海，被告丁○○
      及丙○○即難推諉表示根本不知悉被告甲○○之真意，益
      可證明被告甲○○與本院辯稱係捆綁魏蓉伶後臨時起意始
      殺害魏蓉伶，乃屬掩飾其等預謀共同殺人之真意；更遑論
      上開說法與被告甲○○於偵查中另稱是直到抵達現場時才
      正式告知被告丙○○及丁○○真要將魏蓉伶丟海之說法不
      合（見偵查卷一第41 -43頁），此兩種「抵達現場後告知
      丟海」及「捆綁爭吵後臨時起意丟海」辯詞，明顯完全矛
      盾。至於被告甲○○前所表示係與魏蓉伶「發生激烈爭吵
      後」始臨時起意將魏蓉伶丟海，但魏蓉伶被綁過程中並未
      與被告甲○○發生大聲爭執或喊叫一節，業據證人即共同
      被告丙○○於98年8 月24日羈押訊問時在法官前陳稱：「
      被害人都一直配合甲○○，都沒有喊叫。」等語（見本院
      98年度聲羈字第704 號卷第6-7 頁），被告丁○○以證人
      身分在檢察官前具結後亦證稱：「甲○○捆綁魏蓉伶當時
      還活著，魏蓉伶已經昏睡，我沒有聽到他們講話」等語（
      見偵查卷一第47頁），亦可得知被告甲○○於本院之爭吵
      後丟海辯詞實不可信。
    4.被告甲○○另以當時於捆綁魏蓉伶後係臨時起意獨自殺人
      ，且當時是要等候魏蓉伶之友人「小芬」前來接走魏蓉伶
      以及是魏蓉伶要求假綁票一節為辯，然查：
      (1)如依被告甲○○所述之假綁票說詞，本案發生時間是在
        深夜，被告甲○○僅需簡單隨意捆綁魏蓉伶，作作樣子
        讓人遠觀發現魏蓉伶遭綁即可，何需花費時間大費周章
        以上開使魏蓉伶動彈不得之「綁豬」方式捆綁魏蓉伶；
        再以本件捆綁魏蓉伶腰際之兩個啞鈴二十磅重，「啞鈴
        間先用單股淺色繩索連結，再用深色長褲絞緊兩個啞鈴
        後捆綁於左腰部」，業經鑑定報告認定如前，且捆綁魏
        蓉伶之時間，據被告甲○○自承極為漫長，由此顯見，
        被告甲○○捆綁當時早有以丟海方式殺害魏蓉伶之意，
        所以才須以此方式將啞鈴緊縛於魏蓉伶身上，以免將魏
        蓉伶丟海時脫落而導致屍體浮起；再者，被告甲○○以
        證人身分具結後在檢察官前證稱，其示意要被告丁○○
        取出啞鈴時，有刻意迴避魏蓉伶，不讓魏蓉伶知悉（見
        偵查卷一第42-43 頁），而被告甲○○竟於本院改口，
        辯稱是所謂要求假綁票之魏蓉伶，表示要將啞鈴綁縛在
        自己身上（見本院卷第90、93頁），此處辯解明顯矛盾
        ，亦不可信。佐以被告甲○○尚另購買十磅啞鈴一支，
        供作將魏蓉伶其餘物品丟海之物，亦可證明被告甲○○
        計畫周密，絕非所謂因假綁票始綑綁魏蓉伶。又被告甲○○雖以證人身分於本院審理時證述：「我有跟丁○○
        及丙○○他們說要綁票讓魏蓉伶回去」云云（見本院卷
        第93頁），但其於98年8 月24日在法官面前卻表示被告
        丁○○及丙○○不知道魏蓉伶要做假綁票事情，因為其
        並未將此事告知被告丁○○及丙○○（見本院98年度聲
        羈字第703 號卷第9 頁），亦可得知假綁票一節根本並
        非真實。
      (2)「小芬」是否為真實存在之人，亦有疑義。首先，被告
        甲○○於98年8 月23日警詢時表示「魏蓉伶於98年6 月
        11日有打電話給『小芬』，但電話不通，所以我就載魏
        蓉伶回去我的租屋處。」云云（見警卷第19頁）、「魏
        蓉伶於98年6 月16日後又在我租屋處居住三至五天，之
        後某天魏蓉伶打電話給我，表示有聯絡上朋友『小芬』
        ，『小芬』會去接魏蓉伶」、「98年6 月19日15時許魏
        蓉伶打電話給我，叫我載她去找『小芬』」云云（見警
        卷第15-16 頁）。其於本院審理時以證人身分證稱：「
        我沒有跟『小芬』見過面。當時是魏蓉伶告訴我要去高
        雄找『小芬』。魏蓉伶曾經拿過一支黑色手機稱『小芬
        』要找我，那是我被家裡趕出來不久的事」云云（見本
        院卷第89、92、97、100 頁）。然而，被告丁○○於本
        院審理時卻表示未曾聽聞「小芬」該人（見本院卷第
        107 頁）。又魏蓉伶於98年6 月11日離家與被告甲○○
        同住後，僅使用被告甲○○為其申辦之門號0000000000
        號行動電話（通聯記錄見第202- 204頁）以及原所持用
        門號0000000000號行動電話（通聯記錄見警卷第195-20
        1 頁），如魏蓉伶真有「小芬」該名可讓魏蓉伶於20日
        午夜前往家中居住，而且必需於午夜外出至偏僻地區搭
        載魏蓉伶之密友，則魏蓉伶當與「小芬」經常聯繫，或
        至少於借住前有所聯繫。惟依據上開電話98年6 月11日
        起至20日止通聯紀錄顯示，除有魏蓉伶配偶己○○以其
        行動及家用電話撥打魏蓉伶原持用手機門號外，並無其
        餘人士與魏蓉伶密集聯繫。依據被告甲○○以上與既有
        證據資料矛盾百出之辯詞，可知被告甲○○所謂假綁票
        或「小芬」前來之辯詞，均非真實。
  (五)被告丙○○、被告甲○○及丁○○三人係於98年6 月19日21
    時一同前往魏蓉伶所在之租屋處，隨後於20日凌晨前往漁人
    碼頭將魏蓉伶捆綁丟海，上開期間被告三人始終全程在場，
    非如被告丙○○或丁○○所稱被告丙○○乃經臨時通知，而
    由被告甲○○開車前往搭載被告丙○○。
    1.就此，被告丙○○雖辯稱：「案發時我與甲○○、丁○○
      、魏蓉伶四人有去外面吃東西，後來甲○○載魏蓉伶回租
      屋處，我在樓下等以及睡覺，之後甲○○又載我回網咖牽
      車，甲○○隨後打電話給我，要我去網咖等，甲○○會來
      網咖載我」云云（見本院卷第104 頁背面）。而被告丁○○於98年8 月23日第一次警詢時亦刻意隱瞞丙○○始終在
      場之事實而陳稱：「23時甲○○把魏蓉伶叫醒，‧‧‧，
      零時左右我們就下樓乘車，‧‧‧，我們三人搭乘甲○○
      所駕車輛後，甲○○打丙○○電話要去接丙○○，之後甲○○是去丙○○家或是『宇宙網咖』載丙○○就不清楚了
      。」云云（見警卷第53頁）。然查：
      (1)被告丙○○於98年9 月1 日警詢中已明確表示：「甲○○向我及丁○○說：『等一下上去什麼話都不要說，會
        先拿藥讓小伶吃，要讓她睡，你們在那看電視，讓她睡
        ，我們約半夜1 、2 點再叫他，再帶他出去丟掉。』」
        一事（見偵查卷一第66頁）。被告丙○○雖於98年10月
        20日延長羈押訊問時在法官前解釋稱：「我沒有說『帶
        他出去丟掉』這句話，那時我是說當時我是與甲○○、
        丁○○停車過馬路要去甲○○租屋處，在路上的時候，
        甲○○是跟我還有丁○○說等一下上去什麼話都不要說
        ，甲○○說他會先拿藥給魏蓉伶吃，讓她休息，睡一下
        ，甲○○叫我跟丁○○在那邊看電視，他們說大概跟對
        方約半夜約1 、2 點左右，那時再叫魏蓉伶起床，再叫
        我、丁○○、魏蓉伶一起出去。」等語（見本院98年度
        偵聲字第501 號卷第7 頁），依據上開陳述，被告丙○○於偵查中並未否認與被告甲○○、丁○○及被害人魏
        蓉伶三人共同在被告甲○○租屋處。佐以，證人即共同
        被告甲○○於98年8 月24日羈押訊問、98年10月20日延
        長羈押訊問以及99年1 月6 日以證人身分訊問時，均在
        法官前陳稱：「（案發當日）19日下午3 點是魏蓉伶最
        後一次打電話給我，跟我講了很久，魏蓉伶吵了很久。
        到了晚上我叫丁○○、丙○○陪我一起去買東西給魏蓉
        伶吃。我回租屋處時魏蓉伶本來要睡覺，魏蓉伶跟我說
        她要吃安眠藥，我就拿礦泉水給魏蓉伶，之後我、丁○○、丙○○、魏蓉伶在看電視，魏蓉伶說她睡不著。後
        來丁○○及丙○○聽到我們要去海邊，就到電梯門口」
        、「丙○○案發當日是要買東西給魏蓉伶吃，所以與我
        們一起到現場」、「當日即將出發時丁○○好像在樓上
        ，丙○○好像在樓下但是他們是在現場」等語（見本院
        98 年 度聲羈字第703 號卷第7 頁、98年度偵聲字第
        509 號卷第13頁、本院卷第104 頁）。由此已可認定，
        被告丙○○於案發當時確實有前往甲○○租屋處並進入
        屋內，且全程始終在場，否則如何能夠與業經羈押隔離
        之被告甲○○，於偵查中同時證述上開場景，且其具體
        細節一致而明確，亦即，上開魏蓉伶當時在屋內之舉措
        ，確實為被告丙○○所親自見聞。
      (2)其次，依據車牌號碼為1135-UU 號小客車所裝設汽車衛
        星追蹤系統於98年6 月19日晚間至20日清晨之記錄列表
        查詢單所示（見警卷第159-163 頁）：被告甲○○所
        租賃當時供魏蓉伶暫住之租屋處地址為臺南市○○○路
        370 巷70號13樓，98年6 月19日21時9 分12秒上開汽車
        係熄火停放在上開租屋處附近之臺南市○區○○○路靠
        近與臨安路二段路口，熄火時間2 小時又57分後，上開
        汽車始於98年6 月20日0 時6 分40秒再行發動，此與被
        告甲○○及丁○○所稱係於當日午夜自租屋處下樓出發
        之時間相符。被告三人固定前往之「宇宙生活館」位
        於臺南市○○路407 號，而被告丙○○則居住在臺南市
        安南區○○路○段83號，上開汽車啟動行駛後至98年6
        月20日3 時7 分19秒抵達高雄縣茄萣鄉○○路漁人碼頭
        附近熄火之期間內，依據記錄列表查詢單顯示，該汽車
        並未行經臺南市○○路，其行經臺南市○○路○段時則
        曾未熄火停車約6 分鐘（即記錄列表查詢單所示車速為
        0 ）。由此可知，被告丙○○辯稱乃是被告甲○○及丁○○與被害人魏蓉伶一起上車出發後，中途前往網咖搭
        載之說，即不可採（見本院卷第17頁），益見被告甲○○及丁○○一直刻意說謊掩飾被告丙○○始終在場之事
        實，其目的乃是要企圖造成被告丙○○是當下於漁人碼
        頭得知殺人計畫，並十分驚恐，根本無犯意聯絡之假象
        ，用以脫免被告丙○○於事前已經知悉殺人計畫之犯意
        聯絡。
      (3)共同被告丁○○固陳稱：「19日當天丙○○並沒有在甲○○租屋處，是我與甲○○、魏蓉伶上車後，甲○○打
        電話問丙○○在哪裡，我們才去載丙○○的。」、「我
        在車上時，當時有講電話說要去哪裡載丙○○，丙○○
        不是在他家門口就是在網咖上車」等語（見本院98年度
        聲羈字第703 號卷第12頁、98年度偵聲字第509 號卷第
        15頁）。然查，被告甲○○自其租屋處搭載魏蓉伶前往
        興達港之確切出發時間，如前所述，為98年6 月20日午
        夜0 時6 分40秒起，有汽車衛星追蹤系統圖表一張在卷
        可憑（見警卷第211 頁下方圖表）。再依據被告丙○○
        所持用門號0000000000號行動電話之通聯記錄（見偵查
        卷一第105-113 頁）以及被告甲○○所使用門號000000
        0000號行動電話通聯記錄（見偵查卷一第72-105頁）顯
        示，被告甲○○以上開行動電話，撥打被告丙○○行動
        電話之時間，一通係在魏蓉伶遇害前之98年6 月19日20
        時49分45秒，緊接下一通為魏蓉伶已遇害之98年6 月20
        日5 時58分46秒（見偵查卷一第94、110 頁）；而上開
        期間，也未發現被告丁○○所使用門號0000000000 號
        行動電話之雙向通聯記錄（見偵查卷第114-117 頁），
        有與被告丙○○及甲○○上開電話有何通訊聯繫（見偵
        查卷一第116 頁）。為求慎重，本院再勾稽比對魏蓉伶
        所持用之門號0000000000號行動電話（此乃被告甲○○
        於98年5 月4 日為魏蓉伶所申請，業據被告甲○○自承
        在卷，見警卷第12頁，通聯記錄見第202- 204頁）以及
        魏蓉伶原所持用門號0000000000號行動電話之通聯記錄
        （見警卷第195-201 頁），上開行動電話自98年6 月19
        日20時49分45秒起至同年月20日5 時58分46秒止，均無
        通聯記錄（見警卷第201 、204 頁）。綜合上開通聯記
        錄，不但可以證明被告丁○○所稱「19日晚上（應為20
        日0 時6 分起）與甲○○及魏蓉伶上車後，才由甲○○
        打電話給丙○○」一事乃子虛烏有，而由前開證述，益
        可證明被告甲○○、丁○○及丙○○三人早在98年6 月
        19 日20 時49分45秒聯繫後即始終同進同出，直至被害
        人魏蓉伶遇害後之98年6 月20日5 時58分46秒止。至於
        ，被告甲○○所駕駛車輛曾自出發後行經臺南市○○路
        ○段時曾未熄火停車約6 分鐘，但被告三人當時均無通
        聯記錄，被告丁○○雖辯稱被告丙○○可能是在其家中
        ，然而未有任何通聯紀錄，顯示被告丙○○如何知悉被
        告甲○○當時已開車前往其住家外面，因而自家中走向
        被告甲○○所駕駛之汽車等情，因此，上開行車記錄仍
        不能作有利於被告丙○○之認定。
    2.至為要者，被告丙○○於98年8 月24日偵查中經羈押並禁
      止接見通信後，乃於98年10月20日延長羈押訊問及99年1
      月6 日本院審理時在法官前，陳稱以下被告甲○○及丁○○於偵查中當時從未提及之事：「（問：到興達港的時候
      ，你為何跟甲○○在測海的深度？）我到那邊才被甲○○
      叫起來的，他叫我起來，我當時還是昏昏沉沉的狀態，他
      叫我拿什麼我就拿什麼，我也不知道那是做何用途。」、
      「我們剛下車要去抽菸時，我有看到甲○○有拿壹條繩子
      ，叫我把它拉開讓甲○○去切割，我看到甲○○將繩子切
      割後綁上一支小啞鈴丟下去。我不知道這是否是去測水深
      度，但我有問甲○○在做什麼，甲○○回答說看這深不深
      ，我回答甲○○說你是怕掉下去嗎，我就沒理他，甲○○
      拉起後就做自己的事，我就跟被告丁○○坐在後面抽菸。
      」等語（見本院98年度偵聲字第501 號卷第8 頁，本院卷
      第114 頁）。上開有關被告甲○○測試海水深度時，被告
      丙○○在旁輔助一節，復經被告甲○○於本院審理時證述
      明確。因此，始終在場之被告丙○○尚在漁人碼頭與被告
      甲○○測量海水深度，則被告甲○○辯稱得知其要將魏蓉
      伶丟海後嚇得躲在旁處抽菸一說，即不可採，更遑論被告
      丙○○於本院審理時改稱其是在遠處看見被告甲○○臨時
      將魏蓉伶丟海等語，與上開辯解完全矛盾。
    3.因此，被告丙○○對於被告甲○○預謀殺人一事，乃明知
      且其發生不違背其本意，並於被告甲○○實行本件殺人犯
      行前，始終與被告甲○○及丁○○在場，且有參與本案殺
      人罪構成要件行為前之預備暨把風行為，足可認定被告甲○○、丁○○、丙○○三人間就本件殺害魏蓉伶犯行一事
      ，確有犯意聯絡。被告丙○○辯稱所謂於當時始知悉被告
      甲○○將臨時起意將魏蓉伶丟海因而受到驚嚇一節，即不
      可信。
  (六)本件被告甲○○及丙○○乃預謀共同殺害魏蓉伶一節，已如
    前述，而被告丁○○對於被告甲○○及丙○○預謀殺人一事
    ，乃明知並有意使其發生，且有參與本案殺人罪構成要件行
    為。此因：
    1.被告丁○○於警詢及羈押訊問時業已坦承「有與被告甲○○一起前往大潤發賣場購買啞鈴及童軍繩，被告甲○○有
      告知『我要抓小伶去填海，你陪我去』，其後並與被告甲○○一起前往漁人碼頭，並於被告甲○○捆綁魏蓉伶時始
      終在場，隨後並依被告甲○○指示取出啞鈴交與被告甲○○，之後被告甲○○便將魏蓉伶丟下海中」（見警卷第33
      -34 頁）、「甲○○綁好後示意叫我拿後車廂的兩個啞鈴
      給他，我拿過去放在魏蓉伶身後離開，繼續去抽菸，甲○○繼續綁，綁一綁把啞鈴綁在魏蓉伶身上時，甲○○時說
      他抱不動，叫我過去幫他抱起來，我過去幫甲○○扶著啞
      鈴，甲○○抱起來慢慢往海邊移動，轉身將被害人往海邊
      丟，我手上的啞鈴跟著一起丟到海裡。」等語（見本院98
      年度聲羈字第704 號卷第10頁）。
    2.其次，證人即共同被告甲○○於98年8 月24日羈押訊問時
      在法官前亦陳稱：「我叫朋友丁○○拿啞鈴過來，不要讓
      魏蓉伶看到，綁在魏蓉伶的後面不要讓魏蓉伶發現，我抱
      魏蓉伶起來，叫丁○○去拿啞鈴，因為我已經沒有手拿啞
      鈴了。我放魏蓉伶下去時，丁○○看到我放手就跟著放手
      。」等語（見本院98年度聲羈字第703 號卷第8 頁），其
      於延押訊問時仍在法官面前陳稱本件殺人犯行共犯有被告
      丁○○（見本院卷第12-1 3頁），其再以證人身分於本院
      審理時亦證稱：「我有叫丁○○幫我拿啞鈴過來。我抱起
      魏蓉伶時，有叫丁○○幫我舉起啞鈴。」等語（見本院卷
      第90、93頁背面），上開證詞核與其在警詢中所為陳述完
      全相符（見警卷第27-28 頁）。佐以，證人即共同被告丙○○於98年8 月24日羈押訊問時也是在法官前陳稱：「我
      就轉身面向他們，我就看甲○○、丁○○起身，我看甲○○扶著女生的上半身，丁○○扶著女生的下半身，然後看
      到他們一、二、三就把人丟在海裡面。」等情（見本院98
      年度聲羈字第704 號卷第6 頁，惟被告丙○○於本院解釋
      因角度問題，故看到被告丁○○扶著魏蓉伶下半身，而非
      拿著啞鈴）。
    3.雖被告丁○○於本院時否認知悉被告甲○○當時早有殺人
      之意，因此無從與其有犯意聯絡，也因此其於羈押訊問時
      僅在法官面前陳稱：「我是『幫助』甲○○殺人」云云（
      見本院98年度聲羈字第704 號卷第10頁）。然而依據被告
      丁○○上開陳述與被告甲○○及丙○○之證詞相互勾稽，
      被告丁○○於實行丟海行為時，確實早已知悉被告甲○○
      捆綁魏蓉伶時即是要將之丟海，並曾以隱密方式遞送啞鈴
      予被告甲○○，則被告丁○○對於本件丟海殺人構成要件
      之犯意聯絡及行為分擔，其實業已自承極為明確。而有關
      被告甲○○捆綁魏蓉伶後發生爭吵臨時起意始丟海之辯詞
      ，業經本院批駁為不可信。因此，被告丁○○案發時緊鄰
      在被告甲○○身邊，並在被告甲○○抬起魏蓉伶時仍舉起
      20磅啞鈴2 支，並在被告甲○○將魏蓉伶丟海，配合動作
      亦將啞鈴丟入海中，所實行丟海殺人之構成要件業已至此
      ，實難迴避其為本案共同正犯。
  (七)綜上，被告甲○○、丁○○及丙○○三人，因被告甲○○欲
    擺脫魏蓉伶，乃生殺人決意並數度前往高雄縣茄萣鄉興達港
    漁人碼頭探勘，並與被告丁○○前往大賣場購買捆綁魏蓉伶
    並將其丟海之工具，之後被告甲○○數次告知被告丁○○及
    丙○○欲將魏蓉伶丟海殺害之真意，於案發當晚，被告甲○○及已知被告甲○○欲丟海殺害魏蓉伶之丁○○與丙○○三
    人始終在場一致行動，先將魏蓉伶載往漁人碼頭，由被告甲○○及丙○○測量堤岸旁海水深度，復由被告甲○○捆綁魏
    蓉伶，被告丁○○隨後在隱匿下取出啞鈴讓被告甲○○捆綁
    在魏蓉伶身上，之後被告丙○○在旁把風，被告甲○○身抱
    魏蓉伶，而被告丁○○則舉起啞鈴，一同將魏蓉伶丟海殺害
    ，事後三人再共同將本案相關跡證以丟海及焚燒方式滅證等
    節，事證明確，被告三人共同殺害魏蓉伶之犯行，已堪認定
    ，應依法論科。
三、論罪科刑：
  (一)核被告甲○○、丁○○、丙○○所為，均係犯刑法第二百七
    十一條第一項之殺人罪。被告甲○○與丁○○共同實行本件
    丟海殺人犯行，而有犯意聯絡之被告丙○○雖僅實施測量海
    水深度及把風行為，然被告丙○○係以自己共同犯罪之意思
    ，實施上開構成要件以外之行為（刑法第二十八條修正理由
    說明參照），且被告三人就本案殺人犯行間，俱有犯意聯絡
    ，自應論以共同正犯。又被告甲○○前因竊盜案件，經法院
    判處有期徒刑六月，如易科罰金，以銀元三百元折算一日確
    定，入監執行經縮短刑期後於95年5 月21日期滿執行完畢，
    有臺灣高等法院被告前案紀錄表一份可查（見本院卷第7 頁
    ）。被告甲○○受有期徒刑之執行完畢，五年以內故意再犯
    本件有期徒刑以上之罪，為刑法第四十七條第一項之累犯。
    因死刑、無期徒刑依刑法第六十四條第一項及第六十五條第
    一項之規定，均不得加重，爰僅就法定刑為十年以上有期徒
    刑部分加重其刑。
  (二)爰審酌被告三人與被害人為朋友關係，且被害人曾將個人資
    產約18萬元分予被告甲○○供生活花用，業據被告甲○○自
    承在卷（見警卷第14頁，相驗卷第37-41頁及警卷第92-93頁
    被害人魏蓉伶於第一商業銀行赤崁分行之交易明細資料，警
    卷第91頁被害人所持用鄭嘉彬於郵局之交易資料），對被告
    甲○○甚為友善，被告甲○○僅因不耐被害人與其交往過密
    ，意欲疏遠，竟萌生殺意，乃夥同被告丁○○、丙○○以殘
    暴冷酷之綁豬填海手段殺害被害人，視人命如草芥，惡性重
    大，並造成被害人家屬身心上受有永遠難以抹滅之哀痛犯罪
    時所受之刺激及犯罪之動機、目的、手段暨犯罪行為人與被
    害人之關係與犯罪所生之損害；而被告甲○○自稱其國中畢
    業，並曾做過加油站、飲料店、水果攤員工，被告丁○○自
    稱其高中畢業，做過廣告工及塑膠射出作業員，被告丙○○
    自稱其高職畢業，做過加油站員工及技術員（見本院卷第
    136 頁），且被告甲○○曾有三次竊盜、一次侵占前科，被
    告丁○○有詐欺前科，被告丙○○則有過失傷害前科，有臺
    灣高等法院被告前案紀錄表三份可查（見本院卷第6-11頁）
    等犯罪行為人之生活狀況、品行及智識程度；又被告甲○○
    僅坦承獨自犯下本件犯行，意欲掩飾其餘參與共犯，被告丁○○、丙○○則犯後飾詞否認犯行此犯罪後之態度，並斟酌
    被告三人對於本件殺人犯行之計畫及參與程度等上開被告三
    人之行為人責任作為基礎之一切情狀，爰分別量處首謀共同
    被告甲○○如主文第一項之刑、實施殺人構成要件之共同被
    告丁○○如主文第二項之刑、擔任把風並有從事殺人構成要
    件預備行為之共同被告丙○○如主文第三項之刑，用昭炯戒
    。
  (三)被告甲○○既經本院判處無期徒刑，依刑法第三十七條第一
    項之規定，自應宣告褫奪公權終身。惟按褫奪公權，乃褫奪
    為公務員及公職候選人之資格，且須依犯罪之性質，認為有
    褫奪公權之必要者，始得為之，刑法第三十六條、第三十七
    條第二項定有明文，按照刑法第三十七條第二項規定，褫奪
    公權與否法院原有自由裁量之權（最高法院二十九年度上字
    第一四八七號刑事判例要旨參照）。而褫奪公權與否，必須
    衡量個別犯罪之性質，藉由上開資格之限制，以減少行為人
    再度危害社會之機會。查被告丁○○及丙○○並非具有公職
    人員身分，本案之具體犯罪情形也與上開褫奪公權之內容無
    關，被告丁○○及丙○○二人亦無有何危害公權行使之情事
    存在，本院裁量結果，認為無庸對被告丁○○及丙○○為褫
    奪公權之宣告，併此敘明。
  (四)扣案二十磅啞鈴二支（含啞鈴握把泡棉一包）及童軍繩一條
    （含送驗童軍繩纖維繩索一段）乃被告甲○○所購買用以綑
    綁被害人，再以丟海方式殺害被害人之供本件犯罪所用之物
    ，業據被告甲○○自承在卷（見本院卷第120頁，扣押物清
    單見同卷第75-76頁），並據證人及大賣場員工蘇湘晴證述
    明確（見警卷第98-100頁），復有大潤發送貨單一張在卷可
    憑（見警卷第115頁），本於共同正犯責任共同原則，於各
    該被告所處主刑項下宣告沒收。至於扣案胸罩一件、桃紅色
    及深藍色七分褲各一條、水藍色上衣一件（見本院卷第75-7
    6 頁），則為被害人所有於遇害時所著衣物，棉棒三支為鑑
    定所用物品；而在被告甲○○租屋處所扣得甲○○所有之皮
    夾一個、房屋租賃契約書一本、水電單、和信電信服務申請
    書、委託書及威寶電信申請書各一張（見偵查卷三第114-11
    9 頁），審核後均與本案無直接關連；而扣案尼絨繩一條與
    針筒一支部分（見本院卷第75-76 頁），被告甲○○否認為
    其所有，且不在上開被告甲○○所購買之大潤發送貨單清單
    內，審核後亦與本案無關；又大潤發送貨單清單內被告甲○○購買所有之另一條童軍繩、大型美工刀一支及十磅啞鈴一
    支，雖均為被告甲○○所有用以實行本件殺人犯行所用之物
    ，惟該另一條童軍繩及十磅啞鈴一支業經丟海滅失，此為被
    告三人所自承外，並表示本案其餘所有物品均已丟海滅失及
    焚燒燬去（見本院卷第135-136 頁），應認供本案使用之大
    型美工刀一支亦已滅失，本院裁量後爰不為沒收諭知，附此
    敘明。
據上論斷，應依刑事訴訟法第二百九十九條第一項前段，刑法第
二百七十一條第一項、第二十八條、第四十七條第一項、第三十
七條第一項、第三十八條第一項第二款，判決如主文。
本案經檢察官楊境碩提起公訴，檢察官乙○○到庭執行職務。
中    華    民    國    99    年    1     月    27    日
                  刑事第十八庭  審判長法  官  李東柏
                                      法  官  王  琁
                                      法  官  周佳佩
以上正本證明與原本無異。
如不服本判決應於收受判決後10日內向本院提出上訴書狀，並應
敘述具體理由。其未敘述上訴理由者，應於上訴期間屆滿後20日
內向本院補提理由書( 均須按他造當事人之人數附繕本，切勿逕
送上級法院）。
中    華    民    國    99    年    1     月    27    日
                                      書記官  謝宗霖
附錄本案論罪科刑法條全文：
刑法第二百七十一條第一項
殺人者，處死刑、無期徒刑或十年以上有期徒刑。


司法院資訊處製作；財團法人民間司法改革基金會備份。
